【裁判字號】    95,易,2000
【裁判日期】    950922
【裁判案由】    誣告等
【裁判全文】
臺灣臺中地方法院刑事判決              95年度易字第2000號
公  訴  人  臺灣臺中地方法院檢察署檢察官
被      告  丙○○
上列被告因誣告等案件，經檢察官提起公訴（94年度偵字第1467
8號），本院判決如下：
    主    文
丙○○未指定犯人，而向該管公務員誣告犯罪，處拘役伍拾伍日
，如易科罰金，以參佰元折算壹日。
    犯罪事實
一、丙○○以不詳方式取得未懸掛車牌藍色三陽牌一二五CC之重
    型機車一輛（機車車身之引擎號碼因遭磨平，經電解還原仍
    無從辨識），竟於民國九十四年四月間某日改懸其妻乙○○
    所有之號碼ＩＩＮ─九０五號車牌供其妻騎用，而其自行騎
    用已無車牌即原車牌號碼ＩＩＮ─九０五號光陽牌紅色重型
    機車，並基於誣告之犯意，於九十四年五月二十一日晚間十
    時五十分許，至臺中市警察局第六分局西屯派出所向警報案
    上開許華鳳所有號碼ＩＩＮ─九０五號車牌遺失，而未定明
    犯人，向該管之公務員誣告他人犯侵占遺失物罪。嗣乙○○
    於九十四年六月十三日下午四時三十分許，騎乘上開改懸號
    碼ＩＩＮ─九０五號車牌之三陽牌藍色機車行經臺中市○○
    區○○路二十巷四五弄一號時，經警察機關查詢車籍異常而
    循線查悉上情。
二、案經臺中市警察局第六分局報告臺灣臺中地方法院檢察署檢
    察官偵查起訴。
    理  由
一、訊據被告丙○○固坦承有至警局報案號碼ＩＩＮ─九０五號
    車牌遺失之事實，惟矢口否認有何未指定犯人誣告之犯行，
    辯稱該車牌原係懸掛在其妻所有之紅色光陽重型機車上且由
    其所騎乘，是在上班途中遺失，下班後其就前去報案，並非
    謊報，至於上開三陽牌藍色重型機車原係停在其住處巷口，
    且已停放甚久，因證人乙○○請其幫忙找部機車，其遂購買
    一輛車牌號碼ＬＺＫ─０九二號機車，可能是證人乙○○誤
    認係購買上開三陽牌藍色重型機車，因此騎用，至於號碼Ｉ
    ＩＮ─九０五號車牌為何會懸掛在三陽牌藍色重型機車，其
    亦不知情云云。經查：上開號碼ＩＩＮ─九０五號車牌經被
    告向警察機關報案遺失一節，為被告所是認，並有車輛竊盜
    、車牌失竊資料個別查詢報表─查詢認可資料、臺中市警察
    局車牌尋獲受理報案單、臺中市警察局車牌遺失證明單各一
    份在卷可佐。被告雖辯以該車牌確係遺失，且其於上班途中
    遺失工作十二小時，晚上回家又兼差晚班，其下班時即前往
    報案云云，而上開三陽牌藍色重型機車係證人乙○○自九十
    四年四月間開始騎用，且約騎用十餘次，且該車係被告告知
    可以騎用，而其於九十四年四月間騎用之初，即已改懸號碼
    ＩＩＮ─九０五號車牌一節，業據證人乙○○證述明確。證
    人乙○○於警詢時證稱：其自九十四年四月份起共騎乘三陽
    牌藍色重型機車十幾次，被告只有騎去修理，被告上班都騎
    紅色機車等語（見警卷第五頁），復證稱：其於五月底即知
    悉車與車身不符，其叫被告換回來但被告沒有換，平常未騎
    該車，只有載小孩放學偶而騎乘等語（見警卷第十三頁）。
    繼於偵查中證稱：被告將車牌掛在藍色機車，因為其車壞了
    不好騎等語（見偵卷第十一頁）；被告後來有說車是他買的
    ，被告有說該車可以騎等語（見偵卷第十二頁）；復證稱：
    其於四月或五月間看到該車，第一次騎時車牌即已掛上等語
    （見偵卷第二十三頁）。又於審理中證稱：開始騎該機車時
    已懸掛此車牌，為何掛上其不知道等語。衡諸證人乙○○早
    於九十四年四月間起即騎乘該三陽牌藍色重型機車十餘次，
    且一開始騎用時即已改懸號碼ＩＩＮ─九０五號車牌，而被
    告係於九十四年五月二十一日晚間十時五十分報案，有車輛
    竊盜、車牌失竊資料個別查詢報表─查詢認可資料、臺中市
    警察局車牌尋獲受理報案單各一份在卷可憑，顯見被告辯以
    係下班時報案，當日上班時遺失（即九十五年五月二十一日
    遺失）一節，顯與證人乙○○證述情節迥異。況參以被告於
    警詢時、偵查中時供稱：其開玩笑向證人乙○○說可騎去載
    小孩，沒想到證人乙○○真的去騎云云（見警卷第十五頁、
    偵卷第十六頁），足見證人乙○○證稱該機車係被告告知可
    以騎用等情，顯非無稽。被告雖另辯以其當時另購買車牌號
    碼ＬＺＫ─０九二號機車供證人乙○○騎用，但因交車時間
    延後，其妻誤認所購買機車係上開三陽牌藍色重型機車而騎
    錯云云，並提出行車執照為憑。惟被告自承該車牌號碼ＬＺ
    Ｋ─０九二號機車購買後先行過戶，已登記其名下，後來才
    發生本件車牌遺失之事云云，惟該車牌號碼ＬＺＫ─０九二
    號機車係九十四年六月十七日換照，車主姓名係被告丙○○
    一節，有行車執照影本一份在卷可參，顯係被告報案時間之
    九十四年五月二十一日後始行過戶，而證人乙○○早於九十
    五年四月間即騎用該改懸號碼ＩＩＮ─九０五號車牌之三陽
    牌藍色重型機車，足見被告縱確有購買車牌號碼ＬＺＫ─０
    九二號機車之事實，亦係在本件改懸車牌及報案遺失之後，
    尚難認有何關連。綜上，被告確告知證人乙○○得以騎用該
    三陽牌藍色重型機車，且證人乙○○早於九十四年四月間騎
    用之初該車即已懸掛號碼ＩＩＮ─九０五號車牌，而證人乙
    ○○猶證稱被告曾騎該車去修理等情，被告顯係明知該號碼
    ＩＩＮ─九０五號車牌已改懸在三陽牌藍色重型機車上，竟
    仍謊報案稱遺失一節，至為明確。被告辯以係證人乙○○誤
    會騎錯云云，顯係卸責之詞，不足採信。本件事證明確，被
    告犯行足堪認定，應予依法論科。
二(一)被告行為後，刑法業於九十四年一月七日修正，於同年二月
    二日公布，於九十五年七月一日施行。按行為後法律有變更
    者，適用行為時之法律，但行為後之法律有利於行為人者，
    適用最有利於行為人之法律，修正後即現行刑法第二條第一
    項訂有明文。又按比較新舊法，應就罪刑有關之共犯、未遂
    犯、想像競合犯、牽連犯、連續犯、結合犯，以及累犯加重
    、自首減輕暨其他法定加減原因（如身分加減）與加減例等
    一切情形，綜其全部罪刑之結果而為比較，此有最高法院九
    十五年五月二十三日第八次刑庭會議決議可資參照：
  (1)刑法第一百七十一條第一項未指定犯人誣告罪，其罰金刑之
    法定刑原為得科銀元三百元以下罰金，因罰金罰鍰提高標準
    條例第一項前段規定，提高為十倍，為得科銀元三千元以下
    罰金。而依修正後刑法施行法第一條之一規定：「（第一項
    ）中華民國九十四年一月七日刑法修正施行後，刑法分則編
    所定罰金之貨幣單位為新臺幣。（第二項）九十四年一月七
    日刑法修正時，刑法分則編未修正之條文定有罰金者，自九
    十四年一月七日刑法修正施行後，就其所定數額提高為三十
    倍。但七十二年六月二十六日至九十四年一月七日新增或修
    正之條文，就其所定數額提高為三倍」，及刑法第三十三條
    第五款修正為：「主刑之種類如下：五、罰金：新臺幣一千
    元以上，以百元計算之」等規定觀之，依修正後之法律，刑
    法第一百七十一條第一項所得科處之罰金刑最高額為新臺幣
    九千元、最低額為新臺幣一千元，然依被告行為時即修正前
    刑法第三十三條第五款規定之罰金最低額銀元一元，並提高
    十倍計算，前開罰金刑，最高額為銀元三千元，最低額為銀
    元十元，若乘以三倍而換算為新臺幣，最高額雖與新法同為
    新臺幣三千元，然最低額僅為新臺幣三十元。因此，比較上
    述修正前、後之刑罰法律，自以被告行為時即修正前關於科
    處罰金刑之法律較有利於被告。
  (2)被告於行為後，新修正刑法已刪除第五十五條牽連犯之規定
    ，此刪除雖非犯罪構成要件之變更，但顯已影響行為人刑罰
    之法律效果，自屬法律有變更，依新修正刑法第二條第一項
    規定，比較新、舊法結果，仍應適用較有利於被告之行為時
    法律即舊法論以牽連犯。
  (3)被告行為時，依修正前刑法第四十一條第一項前段、罰金罰
    鍰提高標準條例第二條（現已刪除）之規定，有期徒刑、拘
    役易科罰金之折算標準，原以銀元一百元、二百元、三百元
    折算一日，經折算為新臺幣後，應以新臺幣三百元、六百元
    、九百元折算一日，而刑法第四十一條第一項前段修正後，
    則規定為以新臺幣一千元、二千元或三千元折算一日，此因
    屬科刑規範事項之變更，其折算標準為裁判時所應諭知，自
    有就新舊法規定比較之必要，經比較新舊法結果，以被告行
    為時關於易科罰金之規定，較有利於被告。
    綜合上述各條文修正前、後之比較，揆諸前揭最高法院決議
    及修正後刑法第二條第一項規定之「從舊從輕」原則，被告
    自應適用其行為時之法律，即修正前刑法之相關規定及修正
    廢除前罰金罰鍰提高標準條例第二條規定，予以論處。
  (二)核被告所為，係犯刑法第一百七十一條第一項未指定犯人誣
    告罪。爰審酌被告犯罪動機、目的、手段、造成警察機關浪
    費國家偵查犯罪之資源、且否認犯行之犯後態度等一切情狀
    ，處如主文所示之刑，並依修正前刑法第四十一條第一項前
    段諭知易科罰金之折算標準。
三(一)公訴意旨另以：被告丙○○明知上開藍色三陽牌重型機車（
    車籍不詳，機車車身之引擎號碼因遭磨平，經電解還原仍無
    從辨識）為來路不明之贓物，竟於民國九十四年四、五月間
    某日時，基於故買贓物之犯意，在不詳之地點，以不詳之對
    價，向不詳之人故買之，因認被告涉犯刑法第三百四十九條
    第二項（起訴書誤載為第一項）故買贓物罪嫌云云。
  (二)按犯罪事實應依證據認定之，無證據不得認定犯罪事實；又
    不能證明被告犯罪者，應諭知無罪之判決，刑事訴訟法第一
    百五十四條第二項及第三百零一條第一項分別定有明文。又
    認定不利於被告之事實，須依積極證據，茍積極證據不足為
    不利於被告事實之認定時，即應為有利於被告事實之認定，
    更不必有何有利之證據，最高法院三十年上字第八一六號著
    有判例。再按刑事訴訟法第一百六十一第一項規定：檢察官
    就被告犯罪事實，應負舉證責任，並指出證明之方法。因此
    ，檢察官對於起訴之犯罪事實，應負提出證據及說服之實質
    舉證責任。倘所提出之證據不足為被告有罪之積極證明，或
    其指出證明方法無從說服法院以形成被告有罪之心證，基於
    無罪推定原則，自應為被告無罪判決之諭知，最高法院九十
    二年臺上字第一二八號著有判例。
  (三)公訴人以被告涉犯上開故買贓物犯行，無非以證人乙○○之
    證述及上開機車扣案可證。經查：被告於警詢時、偵查中及
    本院審理中均堅詞否認有買受上開三陽牌藍色重型機車之情
    事，而證人乙○○固於警詢時及偵查中證稱上開三陽牌藍色
    重型機車係被告購得，惟其均陳明係被告告知購買該機車云
    云，復於審理中證稱：其以為該機車係被告購買等語。足徵
    證人乙○○證稱該車係被告購得一節，係被告告知得知，並
    非親眼目睹經歷其事，所稱被告購買一節，僅係證人乙○○
    輾轉聽聞，尚無足為不利被告之證據。是以上開機車縱認係
    被告交其妻即證人乙○○使用，以如前述，然並無證據可證
    確係被告購得或以何種方式取得。再按刑法所謂贓物，指因
    財產上之犯罪所取得之財物而言，最高法院二十三年非字第
    三七號判例意旨可資參照，是構成刑法第三百四十九條第一
    、二項贓物罪者，該所謂贓物，係指因侵害財產法益犯罪所
    得之物而言。本件藍色三陽牌重型機車原未懸掛車牌，且公
    訴人認該機車車身之引擎號碼因遭磨平，經電解還原仍無從
    辨識云云，然僅以此並不足認定上開機車係財產犯罪所得之
    物，蓋取得他人之物原因不一而足，合法、非法原因均有可
    能，未必確為收受、故買、寄藏他人財產犯罪所得之物，且
    本件被告如何取得該機車，公訴人並無從證明其取得機車之
    方式確係買受，而機車引擎號碼因遭磨平，經電解還原無從
    辨識固屬可疑，然究係何人所為、為何為之，亦無從稽考，
    況公訴人認上開機車車身之引擎號碼因遭磨平，經電解還原
    無從辨識云云，卷內亦無證據可資佐參，公訴人遽認該機車
    係贓物一節，殊屬懸揣，其僭而無徵，自難憑信。綜上以觀
    ，公訴人所舉上開證據，未足認上開機車係產犯罪取得之財
    物，亦未足證明被告確係購買該機車，其證明力尚未到達至
    通常一般之人均不致有所懷疑而得確信其為真實之程度，就
    被告是否收受贓物之行為尚有合理之懷疑存在，此外，本院
    復查無其他積極證據足資證明被告有此部分犯罪，本院既無
    從形成對被告不利之確信，公訴人認此部分與前揭起訴經本
    院認定有罪部分有修正前刑法第五十五條（起訴書誤載為刑
    法第五十六條）方法結果牽連關係，本院自應不另為無罪之
    諭知。
據上論斷，應依刑事訴訟法第二百九十九條第一項前段，刑法第
二條第一項、第一百七十一條第一項、修正前刑法第三十三條第
五款、修正前刑法第四十一條第一項前段，罰金罰鍰提高標準條
例第一條前段、第二條（修正前），判決如主文。
本案經檢察官甲○○到庭執行職務。
中    華    民    國    95    年    9     月    22    日
                  刑事第十四庭  審判長法  官  楊真明
                                      法  官  林世民
                                      法  官  陳  葳
上正本證明與原本無異。
如不服本判決，應於收受本判決後十日內向本院提出上訴書狀，
其未敘述上訴理由者，並得於提起上訴後十日內向本院補提理由
書狀（均須按他造當事人之人數附繕本）「切勿逕送上級法院」
。
                                      書記官  張雅如
中    華    民    國    95    年    9     月    22    日
附錄法條：
刑法第一百七十一條：
未指定犯人，而向該管公務員誣告犯罪者，處一年以下有期徒刑
、拘役或三百元以下罰金。
未指定犯人，而偽造、變造犯罪證據，或使用偽造、變造之犯罪
證據，致開始刑事訴訟程序者，亦同。


司法院資訊處製作；財團法人民間司法改革基金會備份。
